【裁判字號】    97,易,2283
【裁判日期】    971024
【裁判案由】    侵占
【裁判全文】
臺灣板橋地方法院刑事判決              97年度易字第2283號
公  訴  人  臺灣板橋地方法院檢察署檢察官
被      告  戊○○
選任辯護人  柴健華律師
上列被告因侵占案件，經檢察官提起公訴（97年度偵字第15277號）
，本院判決如下：
    主  文
戊○○無罪。
    理  由
一、公訴意旨略以：被告戊○○於民國96年間，經由友人丙○○
    （另經檢察官為不起訴處分）介紹，認識香港嘉捷國際投資
    有限公司（下稱嘉捷公司）之負責人乙○○。乙○○因戊○○當時任職於富邦銀行，有相當人脈關係，乃透過丙○○力
    邀戊○○擔任嘉捷公司在台業務主管，詎戊○○竟意圖為自
    己不法所有，於96年8 月初，以拓展公司業務及助於公司形
    象為由，要求購買公司車輛，經乙○○同意後，將新臺幣（
    下同）43萬元交予丙○○後，丙○○遂在址設臺北縣泰山鄉
    ○○路157 號俊喬汽車保養場，將購車款項轉交予戊○○，
    向丁○○購得車牌號碼V6-589 9號自用小客車使用。嗣戊○○幾經考慮後並未擔任嘉捷公司上開職務，復以變易持有為
    所有之意思，將嘉捷公司出資購買之上開自用小客車，侵占
    入己拒不返還。核被告所為，係犯刑法335 條第1 項侵占罪
    嫌。
二、按犯罪事實應依證據認定之，無證據不得推定其犯罪事實。
    且檢察官就被告犯罪事實，應負舉證責任，並指出證明之方
    法。又不能證明被告犯罪者，應諭知無罪之判決，刑事訴訟
    法第154 條第2 項、第161 條第1 項、第301 條第1 項分別
    定有明文。所謂證據，係指足以認定被告確有犯罪行為之積
    極證據而言，該項證據自須適合於被告犯罪事實之認定，始
    得採為斷罪資料。苟積極證據不足為不利於被告事實之認定
    時，即應為有利於被告之認定，更不必有何有利之證據（參
    照最高法院29年上字第3105號、30年上字第816 號判例），
    又事實之認定，應憑證據，如未能發現相當證據，或證據不
    足以證明，自不能以推測或擬制之方法，以為裁判基礎（參
    照最高法院40年臺上字第86號判例），且為刑事訴訟法上證
    明之資料，無論其為直接證據或間接證據，均須達於通常一
    般之人均不致於有所懷疑，而得確信其為真實之程度，始得
    據為有罪之認定，若其關於被告是否犯罪之證明未能達此程
    度，而有合理性懷疑之存在，致使無從形成有罪之確信，根
    據「罪證有疑，利於被告」之證據法則，即不得遽為不利於
    被告之認定（參照最高法院76年臺上字第4986號判例）。
三、本件公訴人認被告涉有上開罪嫌，無非係以：被告戊○○於
    偵查中之之供述，證明車牌號碼V6-5899 號自用小客車現為
    被告占有中之事實；以告訴人乙○○之指訴，證明被告全部
    之犯罪事實；以證人丙○○之證詞，證明購買該自用小客車
    之43萬元價金，係由告訴人交付給丙○○，丙○○在俊喬汽
    車保養場轉交給被告向丁○○購買該自用小客車之事實，及
    上開自小客車係嘉捷公司拓展業務及有助公司形象為目的所
    購買，交予被告使用之事實；以證人丁○○即該自用小客車
    原車主於偵查中之證詞，證明該自用小客車，係丁○○在新
    莊新生路俊喬汽車保養廠透過丙○○賣給被告，當時丙○○
    在場，丁○○則交付證件及鑰匙予被告，該自用小客車係登
    記在被告名義下之事實；以證人甲○○即俊橋汽車保養場會
    計於偵查中之證述，證明被告於96年8 、9 月間在俊喬汽車
    保養場購買上開自用小客車之價金，係放在丙○○包包內，
    由丙○○帶過來，包包內金額大概有40、50萬元之事實；以
    車號查詢汽車車籍資料，證明車牌號碼V6-5899 號現車主為
    被告之事實。惟訊據被告堅決否認有何侵占犯行，辯稱：系
    爭汽車的購車款項是伊自己出的，告訴人那邊所提的資金來
    源不清楚，伊根本就斷然拒絕嘉捷公司的職務，根本就沒有
    幾經考慮，伊也沒有以公司拓展公司為由，要求購買公司車
    輛等語。經查：
  (1)證人丙○○證稱：購買該自用小客車是嘉捷公司要買公司車
    ，43萬元價金，係由告訴人交付給伊，伊在俊喬汽車保養場
    簽約購車當時，當場交給被告，再由被告當場轉交給丁○○
    購買該自用小客車，並稱當時原先因為急著另外去付冷氣的
    錢，被告當時在俊喬汽車保養場，但沒有看到人，伊急著出
    去，所以想將前揭購車款43萬元交給證人甲○○保管，故曾
    出示伊手提袋內該批現金給甲○○看等情（97年9 月8 日審
    判筆錄），然證人丙○○於偵查中證稱：因為當時伊要回公
    司上班，要將二萬元交給修冷氣的人，而購車款是告訴人乙○○交給伊要買車的，伊比較信任甲○○，所以想將購車款
    交託給甲○○等情（97年度他字第78號卷，第198 頁）；復
    證稱：原本乙○○一直打電話催伊去付冷氣的錢，但後來伊
    並未離開俊喬汽車保養場，因為伊和冷氣裝修工人聯絡，係
    以匯款方式支付等情，旋即改稱：是後來乙○○自己去了；
    又證稱：伊並不清楚被告有無同意投資嘉捷公司或擔任嘉捷
    公司之業務員，伊是拿到乙○○交給的購車款，才知道系爭
    汽車是要用被告名義購買，不知道乙○○為何決定將系爭汽
    車登記在被告名下，這是乙○○決定的；系爭購車款僅包括
    買車的錢，其他領牌、保險、稅捐部分均由被告支付，且買
    下系爭汽車交給被告，並未簽立任何書面文件資為證明系爭
    汽車為公司所有等情（同前審判筆錄），就為何出示攜帶之
    購車款現金予證人甲○○看乙節，所述動機、情節均見歧異
    ，且依證人丙○○前揭所述，既遵照告訴人之指示而準備將
    系爭汽車登記在被告名下，且未留下任何單據存證，顯示極
    大信賴，復稱因不信任被告，至簽約交車前自行緊抱現金，
    寧願交付車廠會計保管，亦不願託付被告，捨本逐末，亦屬
    難解；又既屬購買嘉捷公司之公司車，先逕行登記於被告名
    下，復要求被告支付車款以外之其他費用，亦有異於常情。
    再依證人丙○○證稱：乙○○後來要伊也要負責處理系爭汽
    車的事情，因此伊與乙○○和解時，就此部分原本是四十三
    萬元，討價還價後減為三十萬元等情（同前審判筆錄），乙○○既主導、指示前開購車、登記事項，證人丙○○於遵行
    之餘，竟仍願於事後負擔賠償之責，更屬有疑。從而，證人
    丙○○前揭證述情節有矛盾出入，顯非無隱，且未符經驗，
    尚難逕信。
  (2)證人甲○○固證稱：證人丙○○於購車前，曾欲將手提袋內
    現金交伊保管，伊當場拒絕，但丙○○就將手提袋打開讓伊
    看裡面的錢，伊不能不理會客人，就看了一下，應該有四、
    五十萬元等情，然亦證稱：對被告並無印象，不知是否與丙○○同行之男子，購車交易時伊亦未參與，不知當時係何人
    要買車，亦不能確定袋內現金均係丙○○帶去等情（同前審
    判筆錄），至多僅能佐證丙○○曾無端出示提袋內現金之情
    節，然仍無從據此認定系爭汽車購車款確由丙○○攜來。
  (3)證人丁○○證稱：被告購車當時，證人丙○○在場，伊確定
    是被告在俊喬汽車保養場辦公室內拿43萬元現金給伊，伊當
    場點清，上開現金是用牛皮紙袋裝著，剛好43萬元，丙○○
    並未經手上開現款，伊也沒有注意丙○○當時是否有帶背包
    或提袋等情（同前審判筆錄），與證人丙○○前揭證述情節
    互歧，然證人丁○○於偵查中起證述情節即屬一致（同前他
    字卷，第190 頁），相較於證人丙○○屢次歧異之證述，可
    信度應屬較高。
  (4)告訴人乙○○經本院傳喚，無正當理由不到庭，然其於偵查
    中指訴之情節，僅謂曾將43萬元購車款交與丙○○，並要求
    將購得之汽車登記公司名義，嗣後一直向丙○○索取買賣合
    約書，丙○○一直推託，後來告知伊以15萬元典當，後來又
    稱是被告開走等情（同前他字卷，第56頁），顯示告訴人於
    偵查中初次指訴時，均稱就被告犯行部分，係經丙○○之陳
    述而得知，且所指訴情節與證人丙○○前揭證述情節歧異，
    顯亦難辨真偽，無從佐認證人丙○○前揭證詞。
四、從而，檢察官起訴所舉積極證據，實僅有證人丙○○之單一
    證詞，然其證述情節有矛盾出入，未符常情之處，復無從由
    其他人證、物證予以補強，尚難逕信，是此項證據方法具有
    相當瑕疵，致公訴意旨之舉證未能超越合理懷疑，被告所辯
    並無侵占犯行，尚非絕無可信，既屬不能證明被告犯罪，而
    無從為被告有罪之確信，揆諸前開說明，自應依法為被告無
    罪之諭知。
據上論斷，應依刑事訴訟法第301 條第1 項前段，判決如主文。
本案經檢察官陳姿雯到庭執行職務
中    華    民    國    97    年    10    月    24    日
                  刑事第二庭 審判長法  官  王屏夏
                                   法  官  吳幸娥
                                   法  官  王偉光
以上正本證明與原本無異
如不服本判決應於送達後10日內向本院提出上訴狀
                                   書記官  陳宥伶
中    華    民    國    97    年    10    月    24    日


司法院資訊處製作；財團法人民間司法改革基金會備份。
